最高法院刑事判決　　　　　　九十四年度台上字第三三三二號
　　上　訴　人　甲○○
　　　　　　　　　　　　弄14.
上列上訴人因偽造文書案件，不服台灣高等法院台中分院中華民
國九十四年三月九日第二審判決（九十三年度上訴字第一八二五
號，起訴案號：台灣台中地方法院檢察署八十七年度偵字第一三
六一六號），提起上訴，本院判決如下：
    主  文
上訴駁回。
    理  由
一偽造文書部分：
按刑事訴訟法第三百七十七條規定，上訴於第三審法院，非以判
決違背法令為理由，不得為之。是提起第三審上訴，應以原判決
違背法令為理由，係屬法定要件。如果上訴理由狀並未依據卷內
訴訟資料，具體指摘原判決不適用何種法則或如何適用不當，或
所指摘原判決違法情事，顯與法律規定得為第三審上訴理由之違
法情形，不相適合時，均應認其上訴為違背法律上之程式，予以
駁回。本件上訴人甲○○上訴意旨略稱：上訴人並非府井企業股
份有限公司（下稱府井公司）之股東、內勤人員或副董事長，無
經營代理外湖山金寶塔之權利，僅幫忙介紹業務，完全不知外湖
山金寶塔與府井公司之關係。上訴人固曾介紹陳永紳（原名陳建
谷）購買外湖山金寶塔，但係陳永紳本人多次至鹿谷、台興公司
實地參觀後才購買，並交付府井公司現金、支票、本票等，但亦
交由府井公司會計人員收取，上訴人並無不當得利，亦未領到業
績獎金。本案之主謀郭傑昌已認罪經另案判決有罪確定，上訴人
確非共謀，無偽造之罪等語。
惟查證據之取捨與其證明力之判斷，以及事實有無之認定，屬事
實審法院之職權，苟其取捨證據與判斷證據證明力並不違背經驗
法則及論理法則，即不容任意指為違背法令，而執為第三審適法
之上訴理由。本件原判決認定上訴人有原判決事實欄所載之共同
行使偽造私文書犯行，係以上訴人坦承有介紹被害人陳永紳購買
一百個「外湖山金寶塔」塔位使用權，與被害人陳永紳指述相符
，並有上訴人代理府井公司與陳永紳簽訂之「外湖山金寶塔塔位
永久使用權契約書」、「外湖山金寶塔塔位永久使用權狀」影本
附卷；已判決有罪確定共犯郭傑昌、被害人陳永紳則一致指稱上
訴人為府井公司之副董事長；府井公司真正負責人吳哲源亦證稱
郭傑昌至台興公司接洽代銷「外湖山金寶塔」塔位並正式簽訂合
作協議書時，上訴人亦在場，府井公司給台興公司多少塔位之錢
，台興公司即給予府井公司多少張空白「外湖山金寶塔使用權狀
」，上開台興公司交付之空白權狀已蓋妥「台興有限公司」印文
、「吳哲源」印文及「台興有限公司外湖山金寶塔」騎縫鋼印，
該權狀格式上訴人與郭傑昌均看過，台興公司未曾更改權狀格式
，亦未曾授權府井公司自行印製，陳永紳所取得之「外湖山金寶
塔塔位永久使用權狀」，非台興公司所製作等語，並有上開權狀
影本附卷可供比對。再由上開二種權狀之核發單位及印文完全歧
異，顯見陳永紳所取得之權狀係屬偽造。而上訴人與陳永紳亦均
供陳、證稱上開「外湖山金寶塔塔位永久使用權狀」係由上訴人
交付予陳永紳，陳永紳並明確指陳該權狀之印文係上訴人於交付
當日在府井公司內當場蓋印等語，上訴人與郭傑昌對該權狀之來
源則無法明確交待，益足證明上訴人確有偽造系爭權狀犯行等證
據，予以綜合判斷，認上訴人成立刑法第二百十六條、第二百十
條之行使偽造私文書罪，並與郭傑昌為共犯，因而駁回上訴人於
第二審之上訴，維持第一審諭知上訴人有罪之判決，已詳敘其所
憑之證據及認定之理由，並指駁說明上訴人否認犯罪，所辯為卸
責之詞，所為論斷，均有卷存證據資料可資覆按，從形式上觀察
，原判決此部分並無違背法令情形。上訴意旨置原判決所為明白
論斷於不顧，僅依其個人之意見，泛言其無共同偽造文書行為，
再為事實之爭執，難認已符合首揭法定之第三審上訴要件，此部
分之上訴違背法律上之程式，應予駁回。
二詐欺部分：
按刑事訴訟法第三百七十六條所列各罪之案件，經第二審判決者
，不得上訴於第三審法院，法有明文。本件上訴人所犯刑法第三
百三十九條第一項詐欺罪部分，核屬刑事訴訟法第三百七十六條
第四款之案件，依首開說明，既經第二審判決，自不得上訴於第
三審法院。縱此部分與偽造文書部分有方法結果之牽連關係，為
裁判上一罪，但偽造文書部分之上訴為不合法，本院應從程序上
予以駁回，而無從為實體上判決，對於輕罪部分之此部分，亦無
從適用審判不可分原則，為實體上審判，上訴人竟復提起上訴，
顯為法所不許，應予駁回。
據上論結，應依刑事訴訟法第三百九十五條前段，判決如主文。
中　　華　　民　　國　九十四　年　　六　　月　二十三　日
                      最高法院刑事第二庭
                          審判長法官  董　明　霈
                                法官  林　茂　雄
                                法官  張　祺　祥
                                法官  呂　永　福
                                法官  陳　世　淙
      本件正本證明與原本無異
                                      書  記  官
中　　華　　民　　國　九十四　年　　六　　月　二十七　日
                                                      Ｃ
